臺灣高等法院民事裁定　　　　　　　　　96年度抗字第1707號
抗　告　人　甲○○
上列抗告人因與相對人乙○○間撤銷假處分事件，對於中華民國
96年9月17日臺灣板橋地方法院96年度全聲字第390號所為裁定提
起抗告，本院裁定如下：
    主      文
抗告駁回。
抗告費用由抗告人負擔。
    理      由
一、原裁定意旨略以：「聲請人（即本件之抗告人）所指之本案
    訴訟判決即原法院95年度附民字第96號附帶民事訴訟判決及
    本院96年度附民上字第3號附帶民事訴訟判決， 均係因刑事
    訴訟諭知無罪、免訴或不受理之判決者，而依刑事訴訟法第
    503條第l項之規定，以判決駁回相對人之訴，自難認相對人
    依系爭假處分裁定所欲保全之請求，已經本案判決否認，從
    而聲請人依民事訴訟法第533條準用第530條規定聲請撤銷系
    爭假處分裁定，於法尚有未合，不應准許。」等語。
二、抗告意旨略以：「 依最高法院69年度台抗字第503號判例意
    旨，附帶民事訴訟亦屬旨在確定其私權存在，取得給付之確
    定判決，與民事訴訟法第529條第1項所稱之起訴為同一意義
    ，故受附帶民事訴訟判決駁回，亦屬民事訴訟法第530條第1
    項所稱之本案敗訴確定。另抗告人曾聲請命相對人另行起訴
    ， 並經原法院96年度聲字第802號裁定命相對人於七日內起
    訴，惟相對人迄今仍未起訴，故抗告人依法自得聲請撤銷原
    法院96年度裁全字第2961號假處分裁定。原裁定不查，實有
    違誤，爰求廢棄原裁定，請求撤銷系爭假處分裁定。」等語
    。
三、按假扣押之原因消滅、債權人受本案敗訴判決確定或其他命
    假扣押之情事變更者，債務人得聲請撤銷假扣押裁定；關於
    假扣押之規定，於假處分準用之，民事訴訟法第530條 、第
    533條定有明文。 又按債權人於刑事訴訟程序附帶提起民事
    訴訟，因刑事判決諭知無罪、免訴或不受理，而以判決駁回
    其訴，該附帶民事訴訟判決係屬程序上判決，並非實體上之
    本案判決，債權人得另行提起民事訴訟，其依假扣押所欲保
    全之請求，既未經本案判決否認，自難認命假扣押之情事已
    有變更（司法院院字第1601號解釋、最高法院88年度台抗字
    第42號裁定參照）。再按本件相對人聲請假扣押抗告人之財
    產後，法院命相對人於七日內起訴，相對人在此期間內於刑
    事訴訟程序附帶提起民事訴訟，此種附帶民事訴訟，旨在確
    定其私權存在， 取得給付之確定判決，與民事訴訟法第529
    條第1項規定之起訴意義相同 。再抗告人自不得以相對人未
    於期間內起訴為由而聲請撤銷假扣押裁定（最高法院69年度
    台抗字第503號判例參照）。
四、經查，本件相對人對於抗告人聲請假處分，經原法院95年度
    裁全字第2961號裁定准許。相對人對本案提起刑事附帶民事
    訴訟，因刑事判決諭知抗告人無罪、免訴，而經刑事法院以
    判決駁回相對人之訴，有抗告人提出之判決書影本在卷可稽
    （見原審卷第12- 25頁）。則此判決應屬程序上判決，相對
    人依假處分所欲保全之請求，既未經本案實體判決否認，則
    抗告人以相對人提起之本案訴訟已受敗訴判決確定為由，聲
    請撤銷系爭假處分裁定，依上開說明，自不應准許。又抗告
    意旨謂：抗告人曾聲請命相對人另行起訴，並經原法院裁定
    命相對人於七日內起訴，惟相對人迄今仍未起訴，抗告人依
    法自得聲請撤銷系爭假處分裁定云云，惟原法院係於96年4
    月26日裁定命相對人於七日內起訴，然相對人則在此期間內
    對於第一審附帶民訴判決提起上訴，（此有抗告人提出之本
    院96年度附民上字第3號判決書影本附於原審卷23頁可稽）
    ，抗告人自不得以相對人未於期間內起訴為由而聲請撤銷系
    爭假處分裁定。另最高法院69年度台抗字第503號判例意旨
    ，係指提起附帶民事訴訟與起訴意義相同，若相對人已於期
    間內提起附帶民事訴訟，即不得謂其未於期間內起訴，而有
    得撤銷假處分之原因。如其起訴結果，獲得實體判決確定，
    自能認為假扣押之原因消滅或債權人受本案敗訴判決確定，
    至於程序上判決，因債權人得另行提起民事訴訟，自應為不
    同之解釋。足見抗告人對此判例意旨有所誤解，從而，抗告
    人執此指摘原裁定不當，求予廢棄，為無理由。
五、據上論結，本件抗告為無理由，爰裁定如主文。
中　　華　　民　　國　　96　　年　　10　　月　　31　　日
                    民事第十庭
                        審判長法　官　黃豐澤
　　　　　　　　　　　　　  　法　官　林麗玲
  　　　　　　　　　　　　　　法　官　蕭艿菁
正本係照原本作成。
本裁定除以適用法規顯有錯誤為理由，並經本院許可外，不得再
抗告。如提起再抗告，應於收受後10日內委任律師為訴訟代理人
向本院提出再抗告狀。並繳納再抗告費新台幣１千元。
中　　華　　民　　國　　96　　年　　10　　月　　31　　日
　　　　　　　　　　　　　　　書記官　王秀雲
